【裁判字號】    92,訴,2353
【裁判日期】    921126
【裁判案由】    損害賠償
【裁判全文】
臺灣臺中地方法院民事判決  九十二年度訴字第二三五三號
    原      告  富郁造林工程有限公司
    法定代理人  丁○○
    訴訟代理人  丙○○
                葉涵德律師
    被      告  台中縣政府    設台中縣豐原市○○街三六號
    法定代理人  乙○○        .
    被      告  甲○○        .
    共      同
    訴訟代理人  呂勝賢律師
右當事人間請求損害賠償事件，於民國九十二年十一月十二日言詞辯論終結，本院判
決如左：
    主      文
原告之訴駁回。
訴訟費用由原告負擔。
    事      實
甲、原告方面：
  一、聲明：求為判決被告應連帶給付原告新臺幣（下同）五十六萬四仟元，及自起
      訴狀送達之翌日起至清償日止，按年息百分之五計算之利息。
  二、陳述：
    （一）原告於民國九十年四月四日參加被告台中縣政府「大甲苗圃九十年度中大
          苗圃培養工作」工程之投標，其投標金額為二百十六萬九千一百三十七元
          ，為當時投標之最低金額。不料被告台中縣政府營繕工程發包中心副主任
          即被告甲○○竟以標單之合計欄未依規定填寫為由，將原告之有效標單認
          定為廢標。原告向乃行政院公共工程委員會（下稱公共工程會）提出申訴
          ，經該委員會將被告台中縣政府認定原告標單為無效部分撤銷。惟上開工
          程已由被告台中縣政府交其他廠商得標施作，致原告之權利受有損害。
    （二）原告所受損害明細如下：
      １、參與投標之事前規劃費用：三萬五千元。
      ２、向公共工程會提出申訴所繳規費：三萬元。
      ３、申訴期間之差旅費：四萬元。
      ４、得標之合理利潤：四十五萬九千元。
      ５、合計：五十六萬四千元。
    （三）被告甲○○為被告台中縣政府之員工，因重大過失將原告之有效標單認定
          為廢標，致原告受有上開損害，爰依民法第一百八十四條第一項前段、第
          一百八十六條等侵權行為之法律關係及民法第二十八條、第一百八十八條
          第一項前段等規定，訴請被告連帶賠償五十六萬四千元，及自起訴狀送達
          之翌日起至清償日止，按年息百分之五計算之利息。
  三、證據：提出台中縣政府工程招標公告、包商估價單、公共工程會採購申訴審議
            判斷書、台中縣政府九十年四月十七日九十府營發字第九八八三二號函
            、公共工程會自行收納款項統一收據等影本各一份為證。
乙、被告方面：
  一、聲明：求為判決駁回原告之訴。
  二、陳述：
    （一）被告甲○○並未在場參與投標作業。
    （二）原告就其所主張侵權行為要件事實，未盡舉證之責，其請求為無理由。
    （三）依民法第一百九十七條第一項規定，侵權行為損害賠償請求權之消滅時效
          為二年，原告於九十年四月四日即知發生損害，迄九十二年七月三十一日
          始提起本件訴訟，其請求權已罹於時效。
    理      由
一、下列事實，業據原告提出台中縣政府工程招標公告、包商估價單、公共工程會採
    購申訴審議判斷書、台中縣政府九十年四月十七日九十府營發字第九八八三二號
    函為證，復為兩造所不爭執，應可認為真實：
  （一）原告於九十年四月四日參加被告台中縣政府「大甲苗圃九十年度中大苗圃培
        養工作」工程之投標，其投標金額為二百十六萬九千一百三十七元，為當時
        全部投標之最低金額。
  （二）被告台中縣政府以原告未依規定填寫估價單為由，宣告原告之投標單無效。
  （三）該宣告標單無效部分已遭公共工程會申訴審議委員會撤銷。
二、經兩造協議本件訴訟之爭點如下：
  （一）原告是否可依民法第一百八十四條第一項前段、第一百八十六條侵權行為之
        法律關係及民法第二十八條及第一百八十八條第一項前段等規定，請求被告
        二人連帶賠償？
  （二）被告有無過失侵害原告之權利？
  （三）原告損害之金額為若干？
  （四）原告之請求權是否已罹於時效？
三、本院之判斷：
  （一）按公務員之侵權行為責任，須以民法第一百八十六條之規定為據。故其因過
        失違背對於第三人應執行之職務，致第三人受有損害者，被害人須以不能依
        他項方法受賠償時為限，始得向公務員個人請求損害賠償。而國家賠償法於
        七十年七月一日施行，該法第二條第二項前段規定，公務員於執行職務行使
        公權力時，因故意或過失不法侵害人民自由或權利者，國家應負損害賠償責
        任。又審議判斷指明原採購行為違反法令者，招標機關應另為適法之處置；
        有此情形，廠商得向招標機關請求償付其準備投標、異議及申訴所支出之必
        要費用，政府採購法第八十五條第一項、第三項亦有明文。此皆屬民法第一
        百八十六條第一項但書所規定被害人能依他項方法受賠償之情形。準此，辦
        理採購之公務員因故意違背對於第三人應執行之職務，致第三人之權利受損
        害者，被害人固得向公務員或國家請求賠償，惟若公務員之違背職務，係出
        於過失者，則被害人僅得依國家賠償法或政府採購法之規定，向國家請求賠
        償損害，不得逕依民法前開規定，請求公務員賠償。本件縱如原告之主張，
        認被告甲○○係有重大過失將原告之有效標單宣告為廢標之公務員，並致原
        告受有損害，揆諸上開說明，原告亦不得依民法第一百八十四條第一項前段
        、第一百八十六條侵權行為之法律關係，請求被告甲○○負賠償之責。
  （二）按公務員因故意違背對於第三人應執行之職務，致第三人受損害者，負賠償
        責任，其因過失者，以被害人不能依他項方法受賠償時為限，負其責任，固
        為民法第一百八十六條第一項所明定。惟公務員係其任用機關依法任用，所
        執行之職務，乃為公法上之行為，與其任用機關間，並無私法上一方為他方
        服勞務，他方給付報酬之僱傭關係存在，自無民法第一百八十八條第一項「
        受僱人因執行職務，不法侵害他人之權利者，由僱用人與行為人連帶負損害
        賠償責任」規定之適用。又國家機關並非私法人，其所任用之公務員顯與法
        人之董事或其他有代表權之人有別，民法第二十八條規定「法人對於其董事
        或其他有代表權之人，因執行職務所加於他人之損害，與該行為人連帶負賠
        償之責任」，亦無從遽予援用（最高法院六十七年台上字第一一九六號判例
        參照）。本件被告台中縣政府係國家機關，縱認被告甲○○有重大過失將原
        告之有效標單宣告為廢標，致原告受有損害，依上揭判例意旨，原告亦不得
        援引民法第二十八條及第一百八十八條第一項前段等規定，請求被告台中縣
        政府負損害賠償責任。
  （三）綜上所述，原告所主張民法第一百八十四條第一項前段、第一百八十六條、
        第二十八條及第一百八十八條第一項前段等規定，均無從作為其請求被告二
        人賠償損害之實體法上依據，其聲明請求被告連帶給付五十六萬四千元，及
        自起訴狀送達之翌日起至清償日止，按年息百分之五計算之利息，即無理由
        ，應予駁回。
四、上開爭點（一）既經本院判斷，認為原告之訴已無理由，則有關爭點（二）至（
    四）之判斷，即無再行贅論之必要。又本院於言詞辯論期日，依民事訴訟法第一
    百九十九條之一第一項之規定，向原告闡明，就其主張之同一事實，是否要依據
    國家賠償法第二條或政府採購法第八十五條等規定請求賠償損害，原告當庭表示
    不為主張，此屬訴訟當事人選擇紛爭處理方式之處分權，本院應予尊重，附此敘
    明
五、結論：本件原告之訴為無理由，依民事訴訟法第七十八條，判決如主文。
中      華      民      國    九十二    年     十一     月    二十六    日
                                      臺灣臺中地方法院民事第四庭
~B法  官  張恩賜
右為正本係照原本作成。
如對本判決上訴，須於判決送達後二十日內向本院提出上訴狀（須附繕本）。
中      華      民      國    九十二    年     十一     月    二十六    日
~B書記官  林世佳


司法院資訊處製作；財團法人民間司法改革基金會備份。
